最　高　行　政　法　院　判　決
                                     100年度判字第1752號
再 審原 告  諾貝達精品磁磚股份有限公司
代　表　人　陳萬祥
再 審被 告  財政部基隆關稅局
代　表　人　馬幼竹
上列當事人間虛報進口貨物產地事件，再審原告對於中華民國99
年4月22日本院99年度判字第375號判決，提起再審之訴，本院判
決如下：
　　主  文
再審之訴駁回。
再審訴訟費用由再審原告負擔。
　　理  由
一、再審原告委由良達報關有限公司分別於民國94年12月13日至
    同年12月28日間向再審被告申報進口越南產製瓷磚共5批（
    進口報單號碼：第AW/94/6455/0085號等5份）。再審被告以
    經查驗結果，來貨產地為中國大陸，且係屬尚未經經濟部公
    告准許輸入之大陸物品項目，認再審原告涉嫌虛報進口貨物
    產地，逃避管制情事，依海關緝私條例第37條第3項轉據同
    條例第36條第1項、第3項之規定，處貨價1倍之罰鍰計新臺
    幣（下同）7,268,915元，併沒入貨物。再審原告不服，提
    起行政訴訟，遭原審以96年度訴字第3610號判決（下稱原判
    決）駁回。再審原告不服，提起上訴，經本院以99年度判字
    第375號判決（下稱原確定判決）駁回。再審原告不服，乃
    以原確定判決有行政訴訟法第273條第1項第1款所定再審事
    由，提起再審之訴。
二、原確定判決略以：依再審原告所提系爭貨品加工使用原料、
    費用情形表所示，系爭貨物之「生產加工明細」中，亦列有
    其他成本，如棉刷、拋光臘、紙箱、打包帶、尼龍繩、PE膠
    膜、棧板、木條、鐵皮等項，亦屬原材料之部分故亦應將之
    列入公式計算〔合計應加列USD（0.011＋0.004＋0.131＋0.
    008＋0.004＋0.058＋0.063＋0.016＋0.012）／㎡＝USD0.3
    07／㎡〕，至人工、電費、折舊費用及報關費用則不在其內
    ，依此計算之附加價值率為：〔USD5.3/㎡－USD（3.148＋
    0.162＋0.307）㎡〕／USD 5.3／㎡＝31.754%，足認本件加
    工未加計再審原告所稱加工耗損率，依上述公式計算結果並
    未逾35%實質轉型之比率。又進口貨物原產地認定標準第7條
    第2項之附加價值率之計算公式：「貨物出口價格（F.O.B.
    ）－直、間接進口原料及零件價格（C.I.F.）／貨物出口價
    格（F.O.B.）＝附加價值率。」所稱「貨物出口價格」係指
    實際出口貨物價格，故加工前之貨物經加工後之出產品，有
    部分出產品品質合於出口標準，有部分則不合出口標準，故
    出口之貨物數量與未加工前貨物數量並非相同，即所謂加工
    後合格率，此與直接由原料製成產品過程中，原料無法百分
    之百有效利用而造成之損耗，稱為耗損率，二者並非同一概
    念，再審原告將二者混為一談，自屬誤解。是再審被告答辯
    意旨以：參據財政部97年8月18日台財關字第09700365530號
    函，再審被告計算加值率未提及加工耗損率，惟按實際所使
    用直、間接進口原材料及零件之C.I.F.價格與產出成品之出
    口F.O.B.價格據以核算附加價值率，依上訴人95年1月6日提
    出之說明書，謂每日使用磚坯4,000㎡，磚坯之價格為USD3.
    148/㎡，可產出3,000㎡之磁磚成品，售價為USD5.3㎡，再
    審被告乃據此核算其附加價值率等情，依上開說明，自屬可
    採，原判決依再審被告估算之各種加工合格率所計算之轉型
    價值比率，尚非無據。是以財政部97年6月16日台財關字第0
    9700299700號函、經濟部工業局97年6月20日工化字第09700
    503650號函、經濟部國貿局97年7月21日貿服字第097701675
    30號函、財政部97年8月18日台財關字第09700365530號函等
    ，或稱上述轉型加值率不適用原料耗損率，或未提及適用原
    料耗損率，因再審被告各種計算方式所適用者為加工之合格
    率，並未適用原料之耗損率，故各上開函釋意旨均不影響本
    件判決結果。原判決雖未對此詳為論述而稍有疏漏，惟因與
    判決結果不生影響，仍難認原判決有判決理由不備之違法。
    又即使不加計加工合格率，本案加值率亦未逾35%等由，而
    駁回再審原告之上訴。
三、再審原告再審意旨略謂：
（一）依據財政部99年8月17日台財關字第09990343520號函釋所
      稱之「直、間接進口原材料及零件價格（C.I.F）」係指
      產製或加工相關貨物所需使用之進口原料及零件，於直接
      或間接進口時之C.I.F.價格，係規定僅有於「產製」或「
      加工」相關貨物所需使用之「進口原料」及「零件」，並
      未包含有「包裝」之「進口原料」及「零件」，乃原審逕
      將棉刷、拋光臘、紙箱、打包帶、尼龍繩、PE膠膜、棧板
      、木條、鐵皮等列為原材料之部分，而將人工、電費、折
      舊費用及報關費用不列入公式計算，且規定係屬於「直接
      或間接進口時之C.I.F.價格」，而非「原產地之價格」，
      該等所列之刷、拋光臘、紙箱、打包帶、尼龍繩、PE膠膜
      、棧板、木條、鐵皮等並非屬於「原料」及「零件」，本
      件進口之系爭貨物為「拋光磁磚」，上揭所列之物品均非
      係於「產製」或「加工」拋光磁磚過程中所需使用之「進
      口原料」及「零件」，乃原審並未加以區分「進口原料」
      、「產製」或「加工」、「包裝」、「運送」、「報關」
      、「出口」等之加工產業生產流程，而將其誤為整體性質
      ，導致其未將加工產業之生產流程加以區別，誤將「包裝
      」程序認為係「產製」或「加工」程序，其判決理由即有
      與上揭財政部99年8月17日台財關字第09990343520號函釋
      未符，自有判決違背法規之情狀。
（二）依據財政部99年8月17日台財關字第09990343520號函釋所
      稱計算附加價值率時，「原料耗損率」與貨物「加工合格
      率」均不在考量之內。乃再審被告先未遵守上揭規定於第
      一審時即自行創設三種不同計算公式，意圖誤導法官之判
      斷；原審法院復創設出包含將「包裝」列為「成本」之計
      算公式；再於本院又見其創設出以「合格率」之計算公式
      ，單以本案所見之附加價值率之計算公式合計已有5種，
      而再審原告自始即遵照財政部與經濟部共同製定之進口貨
      物原產地認定標準第7條第2項規定之附加價值率之計算公
      式計算之，豈可能變成再審被告之行政機關與法院共同創
      設5種不同計算公式，再審被告不僅未依法行政，復自行
      創設對於不利於再審原告之計算公式，原審除未將詳察外
      復創設與法規意旨不同之計算公式，故判決理由即有與上
      揭財政部之函釋未符，自有判決違背法規之情狀。
（三）我國已為WTO會員國之一，依據WTO之「原產地規則協定」
      第2條第(d)項規定：「適用於進出口貨品之原產地規則不
      得較認定本國貨品之原產地規則嚴格，亦不得對其他會員
      有歧視，無論該貨品之製造商是否與任何會員有關係。」
      本件系爭進口貨物之拋光磁磚係自越南進口，越南亦同為
      WTO會員國之一，則本件原審法院並未審究本案爭點之我
      國所公布以附加價值率計算公式認定原產地之規則是否有
      較「認定本國貨品之原產地規則嚴格」、有無「對其他會
      員有歧視」等之平等原則上位概念。準此，依據行政訴訟
      法第281條、第251條規定，本院仍應依職權詳加調查等語
      。
四、本院按：
(一)依行政訴訟法第273條第1項第1款規定，適用法規顯有錯誤
    者，得以再審之訴對於確定終局判決聲明不服。此之「適用
    法規顯有錯誤」，係指確定判決所適用之法規與該案應適用
    之法規相違背，或與解釋判例有所牴觸者而言，至於法律上
    見解之歧異，再審原告對之縱有爭執，要難謂為適用法規錯
    誤，而據為再審之理由（本院62年判字第610號判例參照）
    。
(二)再審意旨所指原確定判決所違反之財政部99年8月17日台財
    關字第09990343520號函釋，係對上訴人之提問所為之回答
    ，即令屬行政命令，亦非屬法規、司法院解釋或本院判例，
    自不得以原確定判決所持見解與之相違反，而認原確定判決
    適用法規顯有錯誤。何況該函釋並未編於財政部稅制委員會
    編印之99年12月「關稅海關緝私法令彙編」，依財政部99年
    11月10日台財關字第09905038070號令，不予援引適用。至
    再審原告以該函釋之意見，主張計算進口貨物原產地認定標
    準第7條第2項之附加價值率，不應考慮加工合格率，並另主
    張不應將包裝即棉刷、拋光臘、紙箱、打包帶、尼龍繩、PE
    膠膜、棧板、木條、鐵皮等列為原材料，列入計算公式。查
    原確定判決已敘明即使不加計加工合格率，本案附加價值率
    亦未逾35%，再審意旨並未就原確定判決此部分之法律適用
    ，說明有如何之與應適用之法規相違背，或與解釋判例有所
    牴觸，其主張即難認有據。而包裝即棉刷、拋光臘、紙箱、
    打包帶、尼龍繩、PE膠膜、棧板、木條、鐵皮等應否列為原
    材料，係屬法律見解，再審原告主張不應列入計算公式，無
    非係與原確定判決有法律見解之歧異，尚難據以認定原確定
    判決係適用法規有錯誤。是再審原告提起本件再審之訴，顯
    無再審理由，應予駁回。
五、據上論結，本件再審之訴為無理由。依行政訴訟法第278條
    第2項、第98條第1項前段，判決如主文。
中　　華　　民　　國　　100　 年　　10　　月　　6　　 日
                    最高行政法院第六庭
                        審判長法官　林　茂　權
                              法官　楊　惠　欽
                              法官　吳　東　都
                              法官　陳　金　圍
                              法官　蕭　惠　芳

以  上  正  本  證  明  與  原  本  無  異
中　　華　　民　　國　　100　 年　　10　　月　　7　　 日
　　　　　　　　　　　　　　　書記官　楊　子　鋒